臺灣桃園地方法院民事裁定
111年度消債更字第100號
聲  請  人  
即  債務人  林沂霏  
代  理  人  張藝騰律師
上列當事人因消費者債務清理事件聲請更生，本院裁定如下：
    主  文
債務人林沂霏自民國一一一年六月十日下午五時起開始更生程序
。
命司法事務官進行本件更生程序。
    理  由
一、聲請意旨略以：聲請人林沂霏（原名林艷娥）現任職於外送
    平台外送員，每月收入約新臺幣（下同）2萬9,000元，名下
    除機車1輛外，別無其他財產，而無擔保或無優先權之債務
    總額約為41萬6,493元，復未經法院裁定開始清算程序或宣
    告破產，於民國110年11月向本院聲請消費者債務清理之調
    解，因聲請人與最大債權銀行中國信託商業銀行股份有限公
    司（下稱中信銀行）意見不一致而調解不成立，聲請人每月
    薪資扣除必要生活費用後，無法清償上開債務，爰聲請更生
    等語。
二、按債務人不能清償債務或有不能清償之虞者，得依消費者債
    務清理條例（下稱消債條例）所定更生或清算程序，清理其
    債務；債務人無擔保或無優先權之本金及利息債務總額未逾
    1,200萬元者，於法院裁定開始清算程序或宣告破產前，得
    向法院聲請更生；法院開始更生程序之裁定，應載明其年、
    月、日、時，並即時發生效力，消債條例第3條、第42條第1
    項及第45條第1項分別定有明文。次按債務人對於金融機構
    負債務者，在聲請更生或清算前，應向最大債權金融機構請
    求協商債務清償方案，或向其住、居所地之法院或鄉、鎮、
    市、區調解委員會聲請債務清理之調解，同條例第151條第1
    項定有明文。
三、經查：
㈠㈠關於前置協商之要件：
　　聲請人前於110年11月間向本院聲請消費者債務清理之調解
    ，因無力清償債務而與最大債權銀行即中信銀行調解不成立
    等情，有本院調解不成立證明書（見司消債調卷第70頁）在
    卷可稽，堪可採認。
　㈡聲請人之債務總額：
　　聲請人陳報無擔保或無優先權之債務總額約41萬6,493元，
    經最大金融機構債權人中信銀行整合其與債權人臺灣新光商
    業銀行股份有限公司之債權後，陳報金融機構債權額為64萬
    2,053元（見司消債調卷第47至48頁）；依非金融機構債權
    人台新資產管理股份有限公司、摩根聯邦資產管理股份有限
    公司、新光行銷股份有限公司、萬榮行銷股份有限公司陳報
    債權之金額分別為74萬4,904元、5萬347元、4萬7,857元、1
    5萬2,206元（見司消債調卷第30至35頁、第40至46頁），是
    非金融機構債權額為99萬5,314元（計算式：74萬4,904元＋5
    萬347元＋4萬7,857元＋15萬2,206元＝99萬5,314元）。故本件
    聲請人之債務總額應為163萬7,367元（計算式：64萬2,053
    元＋99萬5,314元＝163萬7,367元）。
　㈢關於聲請人之財產及收入：
　　聲請人名下除機車1輛（101年出廠）外，別無任何財產，此
    有全國財產稅總歸戶財產查詢清單、機車行照在卷可稽（見
    司消債調卷第14頁，消債更卷第39頁）；收入部分，聲請人
    陳稱現為外送平台外送員，每月收入約2萬9,000元，業提出
    收入切結書、110年10月至111年4月Foodpanda報酬查詢單以
    佐（見司消債調卷第18頁，第58頁至第61頁，消債更卷第19
    頁至第37頁），經核大致相符，因查無證據足徵聲請人尚有
    其他收入，故以2萬9,000元列計聲請人每月收入，應屬合理
    。
  ㈣關於聲請人之必要支出：
　1.按債務人必要生活費用，以最近1年衛生福利部或直轄市政
    府所公告當地區每人每月最低生活費1.2倍定之；受扶養者
    之必要生活費用，準用第1項規定計算基準數額，並依債務
    人依法應負擔扶養義務之比例認定之；前2項情形，債務人
    釋明更生期間無須負擔必要生活費用一部或全部者，於該範
    圍內，不受最低數額限制，債務人證明確有必要支出者，不
    受最高數額及應負擔比例之限制，消債條例第64條之2定有
    明文。本件聲請人陳明每月必要支出金額為1萬8,320元（包
    含膳食費6,000元、雜支1,000元、水電瓦斯費1,000元、電
    話網路費600元、租金9,720元，見司消債調卷第8頁），然
    本院審酌此金額未逾行政院衛生福利部所公告111年桃園市
    每人每月最低生活費用每人每月為1萬5,281元之1.2倍即1萬
    8,337元之範圍（參酌消債條例第64條之2第1項之規定），
    是以1萬8,320元為聲請人個人每月必要之支出，尚屬合理。
　2.子女扶養費1萬元：　
　　聲請人自陳與配偶育有2名未成年子女，每月需負擔扶養費
    共計1萬元，業提出子女之戶籍謄本以佐（見司消債調卷第1
    9頁），查聲請人子女為未成年（分別於93、101年出生），
    應認無謀生能力，堪認有受扶養之必要。從而，本院審酌聲
    請人所列子女扶養費應以111年度桃園市每人每月最低生活
    費標準之1.2倍即1萬8,337元之6成為標準計算，另查聲請人
    長女領有低收補助2,082元（見消債更卷第13至15頁），是
    與配偶平均分攤後核估2名未成年子女扶養費應分別為5,501
    元【計算式：1萬8,337元×60％÷2＝5,501元，小數點以下四捨
    五入】、4,877元【計算式：（1 萬8,337元－2,082元）×60％
    ÷2＝4,877元，小數點以下四捨五入】，合計聲請人應負擔扶
    養費為1萬378元（計算式：5,501元＋4,877元＝1萬378元），
    是聲請人提列扶養費1萬元，尚屬合理，予以列計。
　3.準此，聲請人每月維持基本生活和履行法定扶養義務之必要
    金額應為2萬8,698元（計算式：1萬8,320元＋1萬378元＝2萬8
    ,698元）。
四、聲請人以上開收入扣除必要支出後，每月僅有餘額302元（
    計算式：2萬9,000元－2萬8,698元＝302元）可供清償債務，
    則聲請人欲全數清償上開債務至少需約452年（計算式：163
    萬7,367元÷302元÷12≒451.81），聲請人現年40歲（70年出
    生），距勞工強制退休年齡（65歲）約25年，審酌聲請人目
    前之收支及財產狀況，至其退休時止，顯無法清償聲請人前
    揭所負欠之債務總額，而名下機車出廠年份已久，價值甚低
    ，經變賣亦無得一次清償全部債務之可能，考量該積欠債務
    之利息或違約金仍在增加中等情況，堪認聲請人之收入及財
    產狀況，已不能清償上開債務，自應許聲請人得藉由更生程
    序清理債務。
五、綜上所述，聲請人係消費者，已達不能清償債務之程度，經
    消費者債務清理調解不成立，而查無消債條例第6條第3項、
    第8條或第46條各款所定應駁回更生聲請之事由，則其聲請
    ，應屬有據，爰裁定准許，並依同條例第16條第1項規定，
    命司法事務官進行更生程序如主文。
六、本院裁定准許開始更生程序，俾使聲請人得以重建經濟生活
    ，惟本裁定不生免責效力，須聲請人於更生程序中與債權人
    協定更生方案，並持續履行，始能依消債條例第73條免責，
    附此敘明。
中　　華　　民　　國　　111 　年　　6 　　月　　10　　日
                  民事第一庭    法　官　許自瑋
正本係照原本作成。
本裁定不得抗告。
本裁定業已於111年6月10日下午5時公告。
中　　華　　民　　國　　111 　年　　6 　　月　　10　　日
                                書記官  吳光彧